臺灣臺北地方法院民事判決　　　　　　93年度勞簡上字第61號
上　訴　人　乙○○○股份有限公司
法定代理人　丁○○
訴訟代理人　何威儀律師
被上訴人　　甲○○
上列當事人間請求給付資遣費等事件，上訴人對於中華民國93年
8月6日本院臺北簡易庭93年度北勞簡字第74號第一審判決提起上
訴，本院於民國93年12月22日言詞辯論終結，判決如下：
    主    文
上訴駁回。
第二審訴訟費用由上訴人負擔。
    事實及理由
一、被上訴人起訴主張：其自民國九十年二月六日起受僱於上訴
    人，嗣上訴人於九十二年十月二十八日以其對於所擔任之工
    作確不能勝任為由，未經預告即終止與其之勞動契約，惟未
    依規定給付預告工資及資遣費。而其在上訴人公司繼續工作
    達二年八個月又二十三天，上訴人終止勞動契約，依勞動基
    準法第十一條、第十六條之規定，應先於二十日前預告，惟
    未經預告即終止契約，自應給付預告期間之工資，又依勞動
    基準法第十七條規定，應另給付二又十二分之九個月之資遣
    費，其離職時每月平均薪資為新臺幣（下同）四萬一千九百
    七十五元，上訴人應給付之資遣費為十一萬五千四百三十一
    元〔計算式：41,975×33/12 ＝115,431 （元以下四捨五入
    ）〕，預告期間工資則為二萬七千九百八十三元〔計算式：
    41,975×20/30 ＝27,983（元以下四捨五入）〕，合計十四
    萬三千四百十四元〔計算式：115,431+27,983＝143,414 〕
    ，及應加計自起訴狀繕本送達翌日起至清償日止，按年息百
    分之五計算之利息。爰依勞動基準法第十六條第三項、第十
    七條之規定，訴請上訴人如數給付等語。並聲明：求為判決
    ：上訴駁回。（原審判決命上訴人給付被上訴人資遣費十萬
    一千五百二十二元及預告工資二萬四千六百十一元，合計十
    二萬六千一百三十三元，及自起訴狀繕本送達翌日即九十三
    年二月二十四日起至清償日止，按年息百分之五計算之利息
    ，並駁回被上訴人其餘之請求，上訴人就所受敗訴判決部分
    聲明不服提起上訴，被上訴人則未就其所受敗訴判決部分表
    示不服，而告確定。）
二、上訴人則以：被上訴人於九十二年十月二十八日之前已有多
    次延誤送貨時間，導致伊之客戶作業不便而向伊投訴，而主
    管為求營運正常，與被上訴人溝通必須調整其職務，暫時進
    入廠內服務，詎被上訴人竟答稱其不要做了等語，主管見其
    態度不友善，始回應以「不想做就不要做」等語，數日後，
    被上訴人拿離職證明書要求伊蓋章，而伊之經理不清楚該離
    職證明書是否有任何法律作用，亦未受過任何勞工法律方面
    之訓練，而基於同事情誼，讓被上訴人找工作比較方便，在
    未告知伊負責人之情形下，私自蓋用伊公司章於該離職證明
    書上，不足證明伊有資遣被上訴人；且被上訴人離職後亦多
    次與伊公司經理聯絡，伊亦多次與其懇談希望其復職，惟不
    為其接受，伊確無資遣被上訴人等語，資為抗辯。並聲明：
    求為判決：(一)原判決關於命上訴人給付被上訴人十二萬六千
    一百三十三元及自九十三年二月二十四日起至清償日止，按
    年息百分之五計算之利息部分，及該部分假執行之宣告及訴
    訟費用之裁判均廢棄。(二)右廢棄部分，被上訴人於第一審簡
    易之訴及假執行之聲請均駁回。
三、兩造不爭執之事實：
  (一)被上訴人係自九十年二月六日起受僱於上訴人擔任外務司機
    之工作，至九十二年十月二十八日離職（被上訴人誤載為二
    十九日），共任職二年八月又二十三日。惟上訴人已給付被
    上訴人至九十三年十月三十一日止之薪資。
  (二)系爭離職證明書為上訴人之經理林守志蓋用上訴人公司章，
    及勾選（勞動基準法第十一條）五款後，交予被上訴人者。
  (三)上訴人對被上訴人之薪資金額、年資均不爭執（見本院卷九
    十三年十月十九日準備程序筆錄第4頁）。
四、得心證之理由：
    本件兩造間主要之爭執應在於：上訴人有無於九十二年十月
    二十八日以被上訴人對所擔任之工作不能勝任為由，未經預
    告終止與被上訴人間之僱傭契約？上訴人所出具之離職證明
    書所勾選離職原因是否真正？經查：
（一）按勞工對於所擔任之工作確不能勝任時，雇主得預告勞工
      終止勞動契約，勞動基準法第11條第5款定有明文。又雇
      主依第 11 條或第 13 條但書規定終止勞動契約者，其預
      告期間依左列各款之規定：二繼續工作一年以上三年未滿
      者，於二十日前預告之。雇主未依第 1 項規定期間預告
      而終止契約者，應給付預告期間之工資。雇主依前條終止
      勞動契約者，應依左列規定發給勞工資遣費：一在同一雇
      主之事業單位繼續工作，每滿一年發給相當於一個月平均
      工資之資遣費。二依前款計算之剩餘月數，或工作未滿一
      年者，以比例計給之。未滿一個月者以一個月計。同法第
      16條第2款、第17條亦分別明定。而勞動基準法第11條第5
      款所謂確不能勝任工作，非但指能力上不能完成工作，即
      怠忽所擔任之工作，致不能完成或違反勞工應忠誠履行勞
      務給付之義務亦屬之。又同款所謂不能勝任工作，不僅指
      勞工在客觀上之學識、品行、能力、身心狀況不能勝任工
      作者而言，即勞工主觀上能為而不為，可以做而無意做，
      違反勞工應忠誠履行勞務給付之義務者亦屬之（最高法院
      九十二年度臺上字第三五三號判決參照）。查，被上訴人
      主張其於九十三年十月二十八日之前因有多次遲到致送貨
      延誤，上訴人認其對於工作確不能勝任，而於九十二年十
      月二十八日未經預告終止與其之勞動契約等情，業據提出
      蓋有上訴人公司章之離職證明書，其上勾選之「離職原因
      」「勞動基準法第十一條五款」一件為證（見原審卷第八
      頁）。並為上訴人所不否認。而查，該離職證明書係被上
      訴人原擬送請其主管丙○○幫忙填寫，惟丙○○認為字體
      不清楚，轉交回上訴人公司處理，由上訴人簽名（按為蓋
      章）後，傳回工廠，再由丙○○轉交被上訴人等情，亦據
      證人丙○○到庭陳稱在卷可稽（見本院卷第40頁），上訴
      人之經理林守志於原審亦到庭陳稱：離職證明書上離職原
      因係伊所寫，亦是伊親自蓋章的，伊認為被上訴人符合勞
      動基準法第十一（誤載為十）條第五款，所以才會在離職
      原因上寫是屬於第十一條第五款，伊有看過相關的規定，
      認為第十一條第五款比較接近等語（見原審卷第28頁調解
      程序筆錄），足見被上訴人主張上訴人認其有不堪勝任工
      作之情形，而以資遣方式終止與其之間之勞動契約等語，
      為屬可取。
（二）證人丙○○雖另證稱因被上訴人有三天時間都比較晚到收
      訴人說以後都要這個時間才去，伊表示要先跟客戶溝通，
      被上訴人說隨便你，不做也沒關係。伊乃要求被上訴人先
      回家休息，伊問總經理後才聯絡他休息多久。要他先休息
      的意思是讓他先休假，伊問總經理再決定讓他休息多久。
      然後休息二十多天，十月二十八日以後過了將近一個月，
      伊與林經理去被上訴人家要他回來工作，他回答說不想回
      來工作，伊並無終止與被上訴人間之勞動契約意思云云（
      見本院卷第38頁準備程序筆錄）。然為被上訴人所否認，
      查證人丙○○為上訴人之受僱人，且為被上訴人之主管，
      為本件之利害關係人，其證詞難期無偏。且上訴人既已以
      被上訴人有勞動基準法第十一條第五款事由發給被上訴人
      載明離職日期為九十二年十月二十八日之離職證明書，該
      離職證明書且係由證人丙○○經手轉呈上訴人公司處理，
      並於填載完成後轉交被上訴人，自非無終止與被上訴人間
      勞動契約之意，嗣後縱丙○○與林守志等人曾至被上訴人
      家中請被上訴人回去工作，亦屬勞動契約終止後之事由，
      尚難以證人丙○○之證言，為有利於上訴人認定之依據。
（三）上訴人另辯稱證人丙○○並非伊之法定代理人，亦非人事
      主管，無權解僱被上訴人，且被上訴人亦自陳從未辦理離
      職手續，證人丙○○與被上訴人於九十二年十月二十八日
      之對話充其量只能視為協調階段而已，不足作為伊解僱被
      上訴人之依據云云。惟查，丙○○要求被上訴人回家休息
      後，經被上訴人請求上訴人出具其係非志願離職之證明，
      乃轉請上訴人處理，上訴人亦認為被上訴人符合勞動基準
      法第十一條第五款，而在離職原因上面勾選是屬於第十一
      條第五款，業如前述，則不問丙○○有無終止被上訴人勞
      動契約之權限，上訴人亦已以離職證明書之交付，向被上
      訴人為終止契約之意思表示，其以丙○○無權終止契約，
      抗辯其未終止契約，亦非可取。
（四）上訴人復辯稱將被上訴人調轉內勤工作是事發當天一個月
      以後，丙○○去被上訴人家裡提的，有說換內勤工作薪資
      不會改變，加班費還是依據勞基法處理，被上訴人說離開
      了再回去做內勤不大好，足見九十二年十月二十八日當天
      係被上訴人主動離職，兩造間之勞動契約已於當日終止，
      系爭離職證明書乃事後補行製作，不能推翻或影響前述終
      止勞動契約之事實云云。惟查，被上訴人有無於九十二年
      十月二十八日自行辭職，應依當時之情形而為認定，被上
      訴人縱有於丙○○到訪時稱離開了再回去做內勤不大好等
      語，亦僅表示其不願回上訴人公司擔任內勤工作，尚無從
      由其所稱「離開了．．」等語，認定其離開上訴人公司係
      其自行離職而非遭上訴人公司資遣，上訴人以此抗辯被上
      訴人係於九十二年十月二十八日自行離職，委無可取。
（五）綜上所述，本件被上訴人主張其於九十三年十月二十八日
      之前因有多次遲到致送貨延誤，上訴人認其對於工作確不
      能勝任，而於九十二年十月二十八日未經預告終止與其之
      勞動契約等語為可採，上訴人所辯均為無可取。依勞動基
      準法第十六條、第十七條之規定，被上訴人自得請求上訴
      人給付預告工資及資遣費。而上訴人對於被上訴人之薪資
      金額、年資均不爭執，原審以被上訴人之服務年資自九十
      年二月六日起至九十二年十月二十八日止，共計二年八月
      又二十二日，依勞動基準法第十七條規定，應發給相當於
      二又十二分之九個月平均工資之資遣費。及以被上訴人薪
      資項目繁多，對於本俸、職務加給、伙食費、工作津貼、
      補助津貼、綜合津貼、加班費為勞動基準法第二條第三款
      所謂之工資，兩造無異見，而將九十二年十月應休未休折
      算薪資部分認不列入平均工資計算。並據此計算被上訴人
      之每月平均工資為三萬六千九百十七元（元以下四捨五入
      ），上訴人應發給被上訴人二又十二分之九月之資遣費計
      十萬一千五百二十二元〔計算式：36917×33/12＝101522
      （元以下四捨五入）〕。暨上訴人另應給付被上訴人二十
      日預告期間之工資計二萬四千六百十一元〔36917x20/30=
      24611（元以下四捨五入）〕 。合計十二萬六千一百三十
      三元及加計自原審起訴狀繕本送達翌日即九十三年二月二
      十四日起至清償日止，按年息百分之五計算利息之範圍內
      ，為有理由，應予准許，並就被上訴人勝訴部分依職權宣
      告假執行，經核均尚無不合。上訴意旨指摘原判決此部分
      不當，求予廢棄改判，為無理由。
五、訴訟費用負擔之依據：民事訴訟法第78條。
中　　華　　民　　國　　94　　年　　1 　　月　　12　　日
                  勞工法庭    審判長法官　張靜女
                 　　　　　　 法      官  黃書苑
                              法　    官　張明輝
以上正本係照原本作成
不得上訴
中　　華　　民　　國　　94　　年　　1 　　月　　12　　日
                     　       法院書記官　周其祥
